臺灣雲林地方法院刑事判決
111年度訴字第171號
公  訴  人  臺灣雲林地方檢察署檢察官
被      告  陳容右



指定辯護人  本院公設辯護人郭雅琳
上列被告因違反毒品危害防制條例案件，經檢察官提起公訴（11
1年度偵字第1798號），本院判決如下：
    主    文
陳容右販賣第二級毒品，處有期徒刑貳年。
未扣案之犯罪所得新臺幣伍佰元沒收，於全部或一部不能沒收或
不宜執行沒收時，追徵其價額。
    事實及理由
壹、犯罪事實
    陳容右明知甲基安非他命係毒品危害防制條例第2條第2項第
    2款列管之第二級毒品，依法不得持有及販賣，竟基於販賣
    第二級毒品以營利之犯意，於民國110年6月25日6 時6 分許
    ，以其所持用之蘋果廠牌行動電話（搭配0000000000號SIM
    卡一張，未扣案）陸續透過通訊軟體iMessage，使用ID為：
    「Z0000000000@icloud.com」之帳號與王經緯聯絡，嗣於同
    日8時許，在雲林縣○○鎮○○里○○00號之10住處3 樓，交付價
    值新臺幣（下同）500 元份量之甲基安非他命予王經緯，並
    由王經緯匯款500 元至陳容右實際使用之中華郵政帳號：00
    0-00000000000000號帳戶內，以此方式完成毒品交易。
貳、證據能力部分
    按被告以外之人於審判外之陳述，雖不符刑事訴訟法第159
    條之1至之4之規定，而經當事人於審判程序同意作為證據，
    法院審酌該言詞陳述或書面陳述作成時之情況，認為適當者
    ，亦得為證據，同法第159條之5第1項定有明文。其立法意
    旨在於傳聞證據未經當事人之反對詰問予以核實，原則上係
    予排除，惟若當事人已放棄對原供述人之反對詰問權，於審
    判程序中表明同意該等傳聞證據可作為證據，基於證據資料
    愈豐富，愈有助於真實發見之理念，並尊重當事人對傳聞證
    據之處分權，且強化言詞辯論主義，使訴訟程序進行順暢，
    此時，法院自可承認該傳聞證據之證據能力。查本判決所引
    被告以外之人之言詞或書面陳述，均經檢察官、被告陳容右
    及辯護人同意供為證據使用，本院審酌該等供述證據之作成
    及取得之狀況，未見違法或不當取證之情事，且為證明被告
    犯罪事實存否所必要，以之作為證據，認屬適當，復經本院
    於審判期日就上開證據依法進行調查、辯論，依刑事訴訟法
    第159條之5規定，均具有證據能力。
參、認定犯罪事實所憑之證據及理由：
一、上開犯罪事實，業經被告坦承不諱，核與證人王經緯之證述
    相符，並有被告與證人王經緯於犯罪事實欄所載時點聯絡之
    通訊軟體iMessage翻拍照片截圖4 張( 偵卷第65頁至第67頁
    )、中華郵政股份有限公司111年1 月14日儲字第1110014644
    號函暨其所附之帳號：000-00000000000000號帳戶歷史交易
    清單各1 份( 偵卷第69頁至第73頁)、王經緯網路銀行轉帳
    截圖翻拍照片1張(偵卷第75頁)、本院110 年聲搜字第364 
    號搜索票、嘉義縣警察局刑事警察大隊110 年8 月12日5 時
    50分搜索扣押筆錄、扣押物品目錄表、扣押物品收據各1 份
    ( 偵卷第43頁至第51頁)、本院111 年聲搜字第56號搜索票
    、自願受搜索同意書、嘉義縣警察局刑事警察大隊111 年2 
    月17日9 時00分搜索扣押筆錄、扣押物品目錄表、扣押物品
    收據各1 份( 偵卷第53頁至第63頁)、臺灣高等法院臺南分
    院108 年度聲字第573號刑事裁定、嘉義縣警察局刑事警察
    大隊偵二隊偵辦陳容右涉嫌販賣第二級毒品案偵查報告書( 
    他卷第5 頁至第7 頁)、110年11月29日職務報告(他卷第75
    頁至第139頁)等在卷可稽，足認被告任意性之自白與事實相
    符，堪可採信。　　
二、販賣毒品係嚴重違法行為，非可公然為之，亦無公定之價格
    ，不論任何包裝，均可任意分裝增減分量，而每次買賣之價
    量，亦可能隨時依雙方間之關係深淺、資力、需求量及對行
    情之認知、來源是否充裕、查緝是否嚴緊，購買者被查獲時
    供述購買對象之可能性風險之評估等，因而異其標準，並機
    動調整，非可一概而論，販賣毒品者從「價差」、「量差」
    或「調整純度」謀取利潤方式雖有差異，然其圖利之目的則
    屬相同，且政府取締販賣毒品嚴格，取得不易，對於販賣者
    之處罰亦重，苟無利可圖，應無甘冒被查緝法辦重刑之危險
    而平白為無償轉讓毒品之可能。查被告與王經緯間為有償毒
    品交易，且被告於本院審理時坦承本件販賣毒品的獲利是賺
    一些施用毒品的量等語，足認被告確有營利之販賣意圖至明
    。 　
三、綜上所述，本案事證明確，被告犯行堪以認定，自應依法論
    科。
肆、論罪科刑：
一、核被告所為，係犯毒品危害防制條例第4條第2項之販賣第二
    級毒品罪。又被告非法持有第二級毒品甲基安非他命之低度
    行為，為其進而販賣之高度行為所吸收，不另論罪。
二、刑之加重（關於累犯操作）：
㈠、司法院大法官於108 年2 月22日就累犯規定是否違憲乙事，
    作成釋字第775 號解釋：「有關累犯加重本刑部分，不生違
    反憲法一行為不二罰原則之問題。惟其不分情節，基於累犯
    者有其特別惡性及對刑罰反應力薄弱等立法理由，一律加重
    最低本刑，於不符合刑法第59條所定要件之情形下，致生行
    為人所受之刑罰超過其所應負擔罪責之個案，其人身自由因
    此遭受過苛之侵害部分，對人民受憲法第8 條保障之人身自
    由所為限制，不符憲法罪刑相當原則，牴觸憲法第23條比例
    原則」。再者，被告構成累犯之事實及應加重其刑之事項，
    均應由檢察官主張並具體指出證明之方法後，經法院踐行調
    查、辯論程序，方得作為論以累犯及是否加重其刑之裁判基
    礎（最高法院刑事大法庭110年度台上大字第5660號裁定參
    照）。至於該如何在實務操作並理解上開大法庭裁定，則應
    以「檢察官舉證責任」作為適用本裁定之開展：⒈本裁定理
    由略以：刑事訴訟法第161條第1項規定：「檢察官就被告犯
    罪事實，應負舉證責任，並指出證明之方法。」此為檢察官
    就被告有罪事實應負實質舉證責任之概括性規定，非謂除有
    罪事實之外，其他即可不必負舉證責任。此一舉證責任之範
    圍，除犯罪構成事實（包括屬於犯罪構成要件要素之時間、
    地點、手段、身分、機會或行為時之特別情狀等事實）、違
    法性、有責性及處罰條件等事實外，尚包括刑罰加重事實之
    存在及減輕或免除事實之不存在。累犯事實之有無，雖與被
    告是否有罪無關，然係攸關刑罰加重且對被告不利之事項，
    為刑之應否為類型性之加重事實，就被告而言，與有罪、無
    罪之問題有其相同之重要性（包括遴選至外役監受刑、行刑
    累進處遇、假釋條件等之考量），自應由檢察官負主張及實
    質舉證責任。又司法院釋字第775號解釋理由書所稱：法院
    審判時應先由當事人就加重、減輕或免除其刑等事實，指出
    證明方法等旨，亦申明檢察官應就被告加重其刑之事實負舉
    證責任等語...最高法院100年度第4次刑事庭會議決議謂：
    「一、為貫徹無罪推定原則，檢察官對於被告之犯罪事實，
    應負實質舉證責任。刑事訴訟法修正後第161條第1項規定『
    檢察官就被告犯罪事實，應負舉證責任，並指出證明之方法
    』，明訂檢察官舉證責任之內涵，除應盡『提出證據』之形式
    舉證責任（參照本法修正前增訂第163條之立法理由謂「如
    認檢察官有舉證責任，但其舉證，仍以使法院得有合理的可
    疑之程度為已足，如檢察官提出之證據，已足使法院得有合
    理的可疑，其形式的舉證責任已盡……，」）外，尚應『指出
    其證明之方法』，用以說服法院，使法官『確信』被告犯罪構
    成事實之存在。此『指出其證明之方法』，應包括指出調查之
    途徑，與待證事實之關聯及證據之證明力等事項。倘檢察官
    所提出之證據，不足為被告有罪之積極證明，或其指出證明
    之方法，無法說服法院以形成被告有罪之心證者，應貫徹無
    罪推定原則，為無罪之判決。同條第2、3、4項，乃新增法
    院對起訴之審查機制及裁定駁回起訴之效力，以有效督促檢
    察官善盡實質舉證責任，藉免濫行起訴。」準此理解本裁定
    ，檢察官對於「構成累犯事實」負「實質舉證責任」，猶如
    刑事訴訟法第161條第1項規定：「檢察官就被告犯罪事實，
    應負舉證責任，並指出證明之方法。」則檢察官「提出」之
    證據，倘足使法院對於被告構成累犯之事實，有合理的可疑
    ，應已盡形式的舉證責任，但檢察官尚應「指出其證明之方
    法」，用以說服法院，使法官「確信」被告構成累犯事實之
    存在，而此「指出其證明之方法」，應包括指出調查之途徑
    ，與待證事實之關聯及證據之證明力等事項，自亦可聲請法
    院調查有關之執行資料（本院111年度簡字第87號判決參照
    ）。
㈡、查被告前因違反毒品危害防制條例等案件，經臺灣高等法院
    臺南分院以108 年度聲字第573 號裁定應執行有期徒刑6 月
    確定，嗣於108 年12月12日徒刑易服社會勞動執行完畢。被
    告於前開徒刑執行完畢後5年內再犯本案，構成累犯，而檢
    察官亦於公訴時特別指明構成累犯之前案犯罪事實，就此檢
    察官已經踐行前開對於累犯認定的舉證責任。然而，本院考
    量被告前案所犯是施用毒品犯行，但本案卻是販賣毒品犯行
    ，論罪之罪質、罪名不同，是本院認為無庸依照刑法第47條
    第1項規定，加重其刑。
㈢、被告在案件確定後，身分將轉變成受刑人，那累犯對於案件
    確定的受刑人來說變成揮之不去的切身之痛，如果有累犯的
    情形時，就會連結到行刑累進處遇條例（下稱累進處遇條例
    ）中的分數計算，對於受刑人來說，一旦進入監所，所能期
    待的就是能盡快服完刑期重獲自由，而監所內有各項的矯正
    手段，加上嚴苛的生活條件，足以讓受刑人吃足苦頭，但受
    刑人本來就得為自己的錯誤付出代價。然而，因為在徒刑中
    有累犯的宣告，這就會讓其在監所的處遇變得很艱難，如同
    在累進處遇條例中第11條所規定「適用累進處遇之受刑人，
    應分別初犯、再犯、累犯，並依其年齡、罪質、刑期，及其
    他調查所得之結果為適當之分類，分別處遇」，累犯的受刑
    人一進到監所，馬上就會分門別類。為何要幫受刑人分類，
    這跟累進處遇條例中的分級處遇有關，在該條例中先依照刑
    度分類，如「有期徒刑六月以上到一年六月未滿」是第一類
    受刑人，「有期徒刑一年六月以上到三年未滿」是第二類受
    刑人，以次類推依照刑期的長短分為16類，而在一類別中，
    再依照分數分為4級，不同的級數在監所的日子中代表能獲
    得的待遇大大不同，包含能否閱讀自備書籍、聽收音機、接
    見及寄發書信、獨居房能不能擺設家屬照片、勞作金可動用
    的範圍差距等都一環扣著一環。級數的升降取決於責任分數
    的累積，其中執行過程中的累進處遇的縮短刑期，更是攸關
    受刑人的離開監所日子的早晚，累積分數的過程中會達到刑
    期縮減的效果，在上面這些誘因下，自然會讓受刑人有動力
    在監所內好好的遵守相關要求，讓日子慢慢回歸正軌，但當
    受刑人有累犯時，累進處遇需要的責任分數就是逐級增加其
    責任分數三分之一，這就造成受刑人因為累犯制度而要拿到
    相對應的責任分數門檻更高，更高的責任分數無異墊高了假
    釋門檻，意味其將隔絕於社會越久，那可想而知回家的路越
    見模糊，近來累犯成為最高法院和檢察官間爭論不休的議題
    ，但從被告日後成為受刑人的觀點來看，累犯制度未來容有
    再次檢討存廢的餘地。
三、刑之減輕：
㈠、被告於偵查及本院審理時對上開販賣甲基安非他命之犯行均
    自白不諱，依毒品危害防制條例第17條第2項規定，應減輕
    其刑。
㈡、被告自承其毒品來源均是向蔡德洲購買，並有供出毒品來源
    供檢警追查，此有嘉義縣警察局朴子分局111年4月25日嘉朴
    警偵字第1110008462號函文、嘉義縣警察局111年4月20日嘉
    縣警刑偵二字第1110020879號函文暨檢附相關資料在卷可參
    ，可認定被告所犯販賣甲基安非他命之毒品來源應係蔡德洲
    ，而有毒品危害防制條例第17條第1項供出上手減刑之適用
    ，並依刑法第71條第2項規定，先依偵審自白減輕（可減刑
    達二分之一），再依照供出上手減輕之（可減刑達三分之二
    ）。
㈢、至辯護人主張應適用刑法第59條，在情輕法重、情堪憫恕下
    予以減刑，然被告先後經過毒品危害防制條例第17條第2項
    、第1項減輕後，刑度已經大幅降低，對照毒品危害防制條
    例中對於販賣第二級毒品設定的刑罰效果，已經未有刑罰效
    果過於嚴峻情形，是無以准其所請。
四、法院考量刑度的理由
    被告明知毒品會嚴重影響施用者之健康，更可能因施用毒品
    導致家財散盡、或為購買毒品鋌而走險，有危害社會安全之
    虞，竟無視國家杜絕毒品犯罪之禁令，為本案販賣甲基安非
    他命之犯行，行為實屬可議。惟考量被告販賣毒品之次數為
    1次、對象僅1人、交易之數量及金額等情節，再衡以其於偵
    查及審判中均坦承犯行之犯後態度，並參以被告自陳從小是
    隔代教養，祖父母辛苦經營素食攤位拉拔長大，而由被告庭
    呈量刑證據可知，被告也有習得一身好手藝，既然如此，被
    告更該藉此機會遠離毒品，負起自己該有的責任，尤其被告
    育有幼子，不過自己和太太均因案件在監執行，可想而知教
    養的重任又落在祖父母身上，拖過一個世代好不容易盼到被
    告長大接手，不過一個踉蹌，祖父母又得接手這樣的爛攤子
    ，被告如何能不感到深深愧疚，本院並斟酌檢察官、辯護人
    所具體在量刑辯論所提出之意見，並參酌被告因偵審自白、
    供出毒品上手等一切情狀，量處如主文所示之刑。
伍、沒收部分：
㈠、按犯罪所得，屬於犯罪行為人者，沒收之；於全部或一部不
    能沒收或不宜執行沒收時，追徵其價額；犯罪所得包括違法
    行為所得、其變得之物或財產上利益及其孳息，刑法第38條
    之1第1項前段、第3項、第4項定有明文。查被告之販毒所得
    500元並未扣案，應依刑法第38條之1第1項前段、第3項規定
    ，諭知沒收犯罪所得及追徵。
㈡、被告供為連絡販毒所用之手機，係以被告舊有之iPhone廠牌
    手機上網，惟該手機業因損壞而遭丟棄，此經被告自承在卷
    ，是難認具有刑法上重要性，即不予宣告沒收。
㈢、至其餘扣案物，與本案犯罪無關，且卷內亦無證據證明與本
    案犯罪事實相關，均不予宣告沒收。　　
伍、適用之法律：
    刑事訴訟法第299條第1項前段。
本案經檢察官林柏宇提起公訴，檢察官魏偕峯到庭執行職務。 
中　　華　　民　　國　　111 　年　　5 　　月　　26　　日
                  刑事第七庭  審判長  法  官  王子榮
　　　　　　　　　
                                      法  官  簡廷恩
　　　　　　　　　　　　　　　　　　　　
                                      法  官  潘韋丞
以上正本證明與原本無異。
如不服本判決應於收受判決後 20 日內向本院提出上訴書狀，並
應敘述具體理由；其未敘述上訴理由者，應於上訴期間屆滿後
20 日內向本院補提理由書（均須按他造當事人之人數附繕本）
。「切勿逕送上級法院」。
                                      書記官  李沛瑩
中　　華　　民　　國　　111 　年　　5 　　月　　26　　日
附錄論罪科刑之法條：
毒品危害防制條例第4條
製造、運輸、販賣第一級毒品者，處死刑或無期徒刑；處無期徒
刑者，得併科新臺幣3千萬元以下罰金。
製造、運輸、販賣第二級毒品者，處無期徒刑或10年以上有期徒
刑，得併科新臺幣1千5百萬元以下罰金。
製造、運輸、販賣第三級毒品者，處7年以上有期徒刑，得併科
新臺幣1千萬元以下罰金。
製造、運輸、販賣第四級毒品者，處5年以上12年以下有期徒刑
，得併科新臺幣5百萬元以下罰金。
製造、運輸、販賣專供製造或施用毒品之器具者，處1年以上7年
以下有期徒刑，得併科新臺幣1百50萬元以下罰金。
前五項之未遂犯罰之。